臺灣板橋地方法院刑事判決　　　　　　　　　　　　九十一年度交易字第二九一號
　　公　訴　人　臺灣板橋地方法院檢察署檢察官
　　被　　　告　丙○○
右列被告因過失傷害案件，經檢察官提起公訴（九十一年度偵字第六二號），本院判
決如左：
    主      文
丙○○因過失傷害人，處拘役肆拾日，如易科罰金，以參佰元折算壹日。
    事      實
一、丙○○（起訴書誤載為鐘德良，應予更正）於民國九十年九月十四日下午五時許
    ，騎乘車牌號碼ＣＪＱ－一七五號重型機車，沿臺北縣中和市○○○路由南往北
    即景平路往永和方向行進，途經臺北縣中和市○○○路七十三號前（起訴書誤載
    為五十八號前，應予更正），本應注意車前狀況，並隨時採取必要之安全措施，
    且依當時情形，無何不能注意之情事，竟疏於注意同向道路有乙○行走在邊線內
    之道路外側之車前狀況，未採取必要之安全措施，貿然加速直行而撞倒之，致其
    受有頸椎軟骨突出及腰椎第三、四節關節鬆脫等傷害。
二、案經乙○及其配偶甲○○訴由臺北縣政府警察局中和分局報請臺灣板橋地方法院
    檢察署檢察官偵查起訴。
    理      由
一、訊之被告丙○○固不諱於右揭時、地騎乘機車追撞被害人乙○成傷，惟矢口否認
    有何過失傷害之犯行，辯稱：本件道路交通事故之發生應歸咎於被害人突然闖入
    車道，致伊煞避不及而肇事，伊未疏於注意車前狀況云云；第查：右揭事實，業
    據被害人乙○及其配偶甲○○指訴歷歷，且有道路交通事故調查報告表與事故現
    場及車損相片等附卷可資佐證，又被害人因本件道路交通事故受有頸椎軟骨突出
    及腰椎第三、四節關節鬆脫等傷害，亦有財團法人天主教耕莘醫院九十年九月十
    五日診斷證明書存卷可稽。按汽車行駛時，駕駛人應注意車前狀況，並隨時採取
    必要之安全措施，道路交通安全規則第九十四條第三項定有明文（此處所指「汽
    車」，係指在道路上不依軌道或電力架線而以原動機行駛之車輛，包括機器腳踏
    車（即機車）在內，道路交通安全規則第二條第一款亦定有明文），此為被告騎
    乘機車應盡之注意義務；次據卷附道路交通事故調查報告表繪示，事故發生時天
    候晴、日間自然光線、道路為市區道路○路面乾燥、無障礙物、有路面邊線之設
    置，卷內事故現場相片亦顯示事故發生路段之道路為雙向二線道，瀝青舖裝，道
    路狀況良好，被告亦陳明其駕車前未飲酒，精神尚可等語（見本院九十一年八月
    一日審判筆錄），應無不能注意之情事；茲觀卷內事故現場相片所示，可見發生
    事故之車道鄰近道路外側之邊線內緣地面，留有與行車方向相符之機車撞人倒地
    後遺留之刮地痕零點五公尺，而對照相片內旁觀者身形，該刮地痕與邊線間略有
    一步之距，又事故現場道路邊線外之路肩雖停有汽車，然邊線與路旁停放之汽車
    間，尚有約略一至二步之寬度可供人行走（以上見偵查卷第十三頁至第十四頁）
    ，參合告訴人甲○○指述被害人乙○乃因不知其機車維修停放之機車行確實位置
    ，所以才會走到成功南路上查看機車行所在等語（見偵查卷第五頁），足見被害
    人係行走在邊線內之道路外側而非靠邊通行之狀況下遭被告騎乘機車撞上甚明，
    固非無肇事原因可訾（參道路交通安全規則第七十八條第一項第二款），然被害
    人於系爭道路交通事故發生前，既為辨明路旁商號之確實位置而行走在道路上，
    ，距離路旁猶有數步之空間，倘被告能對此車前狀況盡其注意，採取必要之安全
    措施，應非不能及時發現而避讓之，但被告自承彼時係由成功南路九十七巷右轉
    至成功南路上，轉彎完成後，未注意到行人乙○，換檔加速行駛而撞倒之等語（
    見偵查卷第七頁反面），而遍閱卷內現場相片及道路交通事故調查報告表，又未
    見事故現場地面有何煞車痕跡，俱徵被告顯未注意車前狀況而於未減速閃避之情
    況下撞傷被害人乙○無疑，其有過失及其過失與被害人所受傷害間有相當因果關
    係，均至為灼然；本件道路交通事故經送鑑定結果，認被告駕駛重機車疏於車前
    狀況為肇事原因，被害人無肇事因素，有臺灣省臺北縣區車輛行車事故鑑定委員
    會九十一年三月二十七日北鑑字第九一○一四一號鑑定意見書在卷可憑，其認被
    告疏於車前狀況為肇事原因部分，與本院論證之結果相符，可供參考；至於被害
    人當時行走在車道上，雖為該鑑定意見書所肯認，但該鑑定意見書忽視邊線外尚
    有可供行走空間，無何事證即認定被害人無法靠邊行走，率爾斷定被害人無肇事
    因素，與實情扞格，為本院所不採；另被告於警訊時猶稱車速僅有二、三十公里
    ，及發現被害人時，相距四公尺云云，除被告之陳述外，別無客觀事證可供調查
    ，未可遽予信實，不足資為有利於被告之論據，均附此敘明；綜上，被告所辯，
    無非避就卸責之詞，不足採信，本案事證明確，被告犯行堪予認定，應依法論科
    。
二、核被告丙○○所為，係犯刑法第二百八十四條第一項前段之過失傷害罪。爰審酌
    被告騎乘機車未注意車前狀況肇事，致被害人成傷，駕駛態度輕率，應予非難，
    兼衡其過咎程度、行為態樣、所生危害、被害人同有肇事原因、及被告犯後態度
    等一切情狀，量處如主文所示之刑，並諭知易科罰金之折算標準，資為懲儆。
據上論結，應依刑事訴訟法第二百九十九條第一項前段，刑法第二百八十四條第一項
前段、第四十一條第一項前段，罰金罰鍰提高標準條例第一條前段、第二條，判決如
主文。
本案經檢察官顏世翠到庭執行職務。
中      華      民      國    九十一    年      八      月     十五     日
                                    臺灣板橋地方法院交通法庭
                                        法  官  蔡  新  毅
右正本證明與原本無異。
如不服本判決，應於判決送達後十日內，向本院提出上訴狀。
                                        書記官  謝  麗  秋
中      華      民      國    九十一    年      八      月     十五     日
※附錄本案論罪科刑主要法條全文※
中華民國刑法第二百八十四條：
因過失傷害人者，處六月以下有期徒刑、拘役或五百元以下罰金，致重傷者，處一年
以下有期徒刑、拘役或五百元以下罰金。
從事業務之人，因業務上之過失傷害人者，處一年以下有期徒刑、拘役或一千元以下
罰金，致重傷者，處三年以下有期徒刑、拘役或二千元以下罰金。
